【裁判字號】    97,交聲,2985
【裁判日期】    971222
【裁判案由】    違反道路交通管理處罰條例聲明異議
【裁判全文】
臺灣臺北地方法院交通事件裁定            97年度交聲字第2985號
原處分機關  臺北市交通事件裁決所
異  議  人
即受處分人  甲○○
上列異議人即受處分人因違反道路交通管理處罰條例案件，對於
臺北市交通事件裁決所民國97年9月30日所為之處分（原處分案
號：北市裁申字第裁22-A01WMJ967號）聲明異議，本院裁定如下
：
    主  文
異議駁回。
    理  由
一、按汽車駕駛人，駕車行駛人行道者，處新臺幣（下同）600
    元以上1800元以下罰鍰；汽車駕駛人有同條例第45條第6款
    情形者，除依原條款處罰鍰外，並予記違規點數1點。道路
    交通管理處罰條例第45條第6款、第63條第1項第1款，分別
    定有明文。而依道路交通安全規則第2條第1款所定，汽車指
    在道路上不依軌道或電力架線而以原動機行駛之車輛（包括
    機器腳踏車），故機車駕駛人亦應依上揭規定為之（臺灣高
    等法院96年度交抗字第612號裁定要旨參照）。
二、本件異議人即受處分人甲○○於民國97年6月19日14時56分
    許，騎乘車牌號碼BBE-107號重機車，以西往東方向行駛在
    台北市○○區○○路3號對面人行道（信義區公所北側）上
    ，而遭台北市政府警察局信義分局交通分隊員警乙○○當場
    攔停舉發，並以異議人有違反道路交通管理處罰條例第45
    條第6款規定之行為製單舉發，並將舉發通知單交受處分人
    簽收，完成舉發程序。嗣受處分人於法定期限20日內向原處
    分機關提出申訴，經原處分機關請舉發機關即臺北市政府警
    察局信義分局調查結果，仍認受處分人有上開違規行為，原
    處分機關乃依道路交通管理處罰條例第45條第6款、第63條
    第1項第1款、違反道路交通管理事件統一裁罰基準表裁處受
    處分人罰鍰600元，並記違規點數1點在案。
三、聲明異議意旨略以：97年6月19日下午2點多，其於信義區公
    所1樓（衛生所，今名健康服務中心）前面紅磚人行道的機
    車停車格旁等人，車子熄火，人在機車上，雙腳著地，剛好
    有數人騎車上人行道至其附近找停車格空位，當時交警距我
    一段距離，在另一機車停車格區開單，遠望誤以為我為同批
    騎車上人行道找停車空格之騎士而誤開單，請撤銷此違規單
    ，另於97年12月5日到庭稱：「有一群人上來，員警距離我
    38步在開單，這是一個誤會，... 我車子是在人行道上但是
    是熄火的」、「不能以我的行為模式，就來推論我被舉發當
    時確實有違規的行為」、「取締當時的狀況，我確實是熄火
    ，但是是坐在車上，兩腳著地」、「舉發員警應負舉證責任
    …」云云。
四、經查：
  (一)受處分人於上揭時間、地點，違規騎乘上開機車行駛人行道
    而經警攔停之事實，有臺北市政府警察局掌電字第A01WMJ96
    7號舉發違反道路交通管理事件通知單、臺北市交通事件裁
    決所97年9月30日北市裁申字第裁22-A01WMJ967號違反道路
    交通管理事件裁決書各一件附卷可考。
  (二)又證人即舉發員警乙○○到庭經具結證稱：「是有看到他有
    在行進中，才會把他攔下來開單，他如果沒有行駛的話，我
    不會把他攔下來開單」、「他確實是坐在機車上，他行駛過
    來，我才會攔他的」，且異議人於遭舉發當時，亦有要求員
    警開立金額較少之罰單，且當日證人亦非僅舉發僅異議人違
    規情事等情，亦有證人所攜帶舉發當日錄音電磁紀錄經本院
    當庭勘驗無訛（見本院97年12月5日調查筆錄），是以證人
    乙○○當日舉發違規情況、與異議人並無嫌隙，應無甘冒偽
    證罪之風險而具結虛指異議人違規情事，又依卷附現場照片
    所示，亦無任何遮蔽物足以妨礙證人舉發當時視線，且據原
    處分機關請舉發機關即臺北市政府警察局信義分局調查結果
    ，舉發當時員警位於該路段，能清楚辨識該路段車道車流狀
    況，員警係見受處分人於引擎發動狀況下行駛人行道始上前
    舉發，亦有北市警信分交字第09731648000號函附卷可查。
    是證人乙○○舉發異議人駕車行駛人行道，應非無據。
  (三)交通違規行政爭訟之舉證責任原理，應非如刑事案件中，必
    須超越任何合理懷疑，始可為有罪判決之嚴格程度，而係應
    與民事訴訟之舉證責任原理相類似，亦即基本上應就行政機
    關與人民所各自主張有利於己之事實，分配其應盡之舉證責
    任，而非逕予準用刑事訴訟上之「無罪推定」原則，此觀諸
    行政訴訟法第136條，規定行政訴訟程序準用民事訴訟法第
    277條舉證責任分配原則之立法意旨，即可明瞭。基此，本
    件異議人未對於本件執勤員警之舉發有誤，另行提出其他相
    關事證以供調查，僅為空言指摘，且經查亦無任何證據，足
    資證明本件執勤員警確有捏造事實違法取締之情事，故證人
    乙○○警員本其維護交通秩序、安全職責所為之本件舉發，
    自應受到合法、正確之推定。
  (四)從而，異議人確有駕駛車牌號碼BBE-107號重機車，於前開
    時、地，行駛於人行道之違規行為，應無疑問。是原裁決機
    關即臺北市交通事件裁決所據此引用道路交通管理處罰條例
    第45條第6款及第63條第1項第1款（原裁決書漏載「第1項第
    1款」）之規定裁處異議人罰鍰600元，並記違規點數1點，
    於法即無不當，本件異議人之異議為無理由，應予駁回。
據上論斷，應依道路交通管理處罰條例第87條第2項，交通案件
處理辦法第19條，裁定如主文。
中    華    民    國    97    年    12    月    22    日
                  交通法庭    法  官  呂煜仁
上正本證明與原本無異。
如不服本裁定，應於裁定送達後5日內向本院提出抗告狀。
                              書記官  陳泰寧
中    華    民    國    97    年    12    月    23    日


司法院資訊處製作；財團法人民間司法改革基金會備份。
